【裁判字號】    89,訴,326
【裁判日期】    891019
【裁判案由】    違反懲治走私條例
【裁判全文】
臺灣基隆地方法院刑事判決                          八十九年度訴字第三二六號
    公  訴  人  臺灣基隆地方法院檢察署檢察官
    被      告  丙○○
                乙○○
                甲○○
右列被告因違反懲治走私條例案件，經檢察官提起公訴 (八十九年度偵字第一三六六
號)，本院判決如左：
    主  文
丙○○共同私運管制物品進口逾公告數額，處有期徒刑貳年。
乙○○、甲○○共同私運管制物品進口逾公告數額，處有期徒刑捌月，均緩刑參年。
    事  實
一、丙○○前於民國八十一年間因違反懲治走私條例案件，經最高法院判處有期徒刑
    八月確定，於八十三年一月十九日執行完畢，復於八十七年間再因違反懲治走私
    條例案件，經台灣高等法院八十八年度上訴字第一八六一號判決判處有期徒刑一
    年二月八十八年七月二十七日，並經最高法院於八十九年四月十三日以八十九年
    台上字第一八二八號判決駁上訴確定，現仍因該案件執行中（未構成累犯），竟
    猶不知悔改，緣丙○○為「長昇號」（編號ＣＴ三─三一三０號，登記為鄭玟忠
    所有，鄭玟忠與被告等無犯意聯絡）漁船船長，於八十九年三月初，受貨主即綽
    號「阿土」，真實姓名年籍不詳之成年男子委託，以新台幣（下同）六十萬元之
    代價私運洋菸進口，而與綽號「阿土」之人及乙○○、甲○○，共同基於走私之
    犯意聯絡，由丙○○擔任船長，乙○○、甲○○受僱於丙○○，擔任船員，輪流
    駕駛「長昇號」漁船，於八十九年三月十日廿二時三十五分許，由新竹漁港報關
    出海，於同年月十六日下午十七時許，在北緯二十六度十五分、東經一二一度五
    十分基隆外海約六十八海浬海域，自不詳船名之外籍商船一次私運完稅價格超過
    十萬元之管制物品日本七星牌香菸四十八萬四千五百包、大衛杜夫香菸三萬三千
    五百包（完稅價格合計為七百六十四萬八千四百八十一元），並將該批香菸分藏
    於該漁船前後甲板、前面四個漁艙、後面二個漁艙，走私入境企圖俟機販售牟利
    ，嗣於同年三月十八日十八時三十分在金山外海一．二海浬處等候貨主時為警查
    獲，並扣得上開香菸。
二、案經行政院海岸巡防署海洋巡防總局第一海巡隊移送台灣基隆地方法院檢察署檢
    察官偵查起訴。
    理  由
一、右揭事實，迭據被告丙○○、乙○○、甲○○於警、偵訊中及本院審理時坦承不
    諱，三人所供互核相符，並據證人鄭玟忠於警訊中證述屬實，復有行政院海岸巡
    防署海洋巡防總局第一海巡隊警艇臨檢紀錄表一紙、海象圖二紙、相片四幀、船
    員證影本三紙及查獲違反台灣省內菸酒賣暫行條例案件扣押物品表一紙附卷可稽
    ，並有前揭未稅洋菸扣案可佐，堪認被告三人自白與事實相符。又被告丙○○、
    乙○○、甲○○自外籍商船接駁運送進口之未稅七星牌及大衛杜夫香菸，完稅價
    格合計為七百六十四萬八千四百八十一元，已逾行政院依懲治走私條例第二條第
    四項公告之管制物品項目及其丙項數額所定十萬元，有查獲反台灣省內菸酒專賣
    暫行條例案件扣押物品表及財政部基隆關稅局八十九年三月二十九日基普緝字第
    八九一○一八八九號函各一紙在卷可憑。本件事證明確，被告三人犯行均堪認定
    ，應依法論科。
二、按行政院依懲治走私條例公告管制物品項目及其數額丙項第一款規定，一次私運
    洋煙，其總額由海關照緝獲時之完稅價格計算，超過新台幣十萬元者，管制其進
    出口。本件被告丙○○、乙○○、甲○○在基隆外海六十八海浬處之公海海域私
    運管制物品洋菸進口逾公告數額，核其所為，係犯懲治走私條例第二條第一項私
    運管制品罪。被告三人與綽號阿土之人就彼此間，有犯意之聯絡及行為之分擔，
    均為共同正犯。爰審酌被告丙○○為船長，以高價受託於綽號「阿土」之成年男
    子，並主導本次走私，被告乙○○、甲○○僅為船員，受僱於丙○○，難決定船
    隻之作業情形，參與程度較輕；及被告丙○○已有二次走私前科（此有本院被告
    全國前案紀錄表一紙在卷可稽），且竟於前開八十九年台上字第一八二八號違反
    懲治走私條例案件尚在最高法院審理中，即再犯本件走私案件，品行不佳；併其
    等私運未稅物品價值高達七百餘萬元，對社會經濟危害非輕；暨被告三人犯罪後
    均坦承犯行，態度尚佳等一切情狀，量處如主文所示之刑。再被告乙○○前未曾
    受有期徒刑以上刑之宣告，被告甲○○雖曾於八十年間因妨害風化案件經台灣澎
    湖地方法院判處有期徒刑二月確定並於同年執行完畢，惟其於執行完畢後，五年
    以上未曾受有期徒刑以上之宣告，有台灣基隆地方法院檢察署刑案資料查註紀錄
    表及本院被告全國前案紀錄表各一紙附卷可憑，其等經本次起訴審判後，當能知
    所警惕，信無再犯之虞，本院認所宣告之刑以暫不執行為適當，均併諭知緩刑三
    年，以啟自新。至扣案之未稅洋菸，並非違禁物，又係前述年籍姓名不詳綽號「
    阿土」之成年男子所有，並非被告丙○○、乙○○、甲○○所有之物，業如前述
    ，不另為沒收之諭知。另被告並無任何販賣未稅洋菸之犯行（理由詳後所述），
    是扣案之洋菸亦無從依台灣省內菸酒專賣暫行條例第四十條第一款之規定宣告沒
    收。從而，扣案洋煙應以行政罰之處分，單獨宣告沒收為宜。
三、公訴意旨另以：被告丙○○、乙○○、甲○○自外籍商船接駁運送未稅洋菸進入
    台灣地區，因認被告三人另涉有違反台灣省內菸酒專賣暫行條例第三十七條第五
    款之販賣未貼專賣憑證之菸類罪嫌。惟按犯罪事實，應依證據認定之，無證據不
    得推定其犯罪事實，刑事訴訟法第一百五十四條定有明文。公訴人認被告涉有違
    反台灣省內菸酒專賣暫行條例第三十七條第五款之販賣未貼專賣憑證之菸類罪嫌
    ，無非係以被告所私運進口之物品係屬未貼專賣憑證之菸類等情資為論據。然本
    件被告丙○○係以六十萬元之代價，受僱於年籍姓名不詳綽號「阿土」之成年男
    子，而僱用被告乙○○、甲○○二人共同以船舶私運前開管制物品進口，並於等
    待轉交「阿土」之成年男子以便接駁上岸之際，即為警查獲等情，已如前述，而
    被告丙○○於本院審理時供稱伊不知「阿土」進口未稅洋菸何用，被告乙○○、
    甲○○亦迭於警訊、偵查中及本院審理時供稱伊等不知船長（即被告丙○○）事
    先與何人交涉，亦不知該批未稅洋菸返港後如何處置，只是受船長之命搬運前揭
    未稅洋菸等語，是被告既僅有私運前開走私物品進口之行為，復無賣出上述未貼
    專賣憑證洋菸之犯行，且遍查卷內亦查無其他積極證據，足資證明被告三人與「
    阿土」就「販入」前揭未稅洋菸有犯意之聯絡有販賣前開洋菸之行為，自難以被
    告丙○○、乙○○、甲○○為「阿土」私運未稅洋菸進口，即認伊等應與「阿土
    」共同負擔販賣未貼專賣憑證之菸類罪責。次按前開罪名，不以販入後復行賣出
    為構成要件，行為人意圖出售而販入亦屬之，然台灣省內菸酒專賣暫行條例之施
    行區域僅限台灣地區，於台灣省外之地區則無適用餘地。經查本件被告以漁船接
    駁前揭未稅洋菸之地點，係在基隆外海約六十八海浬處之公海海域，走私進入台
    灣地區之金山外海，未及賣出即遭查獲，而無在台灣地區販賣之行為，揆諸前開
    說明，自無論以販賣未貼專賣憑證之菸類罪之餘地，惟因公訴人認此部分與前開
    論罪部分，有牽連犯之裁判上一罪關係，爰不另為無罪諭知，附此敘明。
據上論斷，應依刑事訴訟法第二百九十九條第一項前段，懲治走私條例第二條第一項
第十一條，刑法第二十八條、第七十四條第一款、第二款，判決如主文。
案經檢察官周慶華到庭執行職務
中    華    民    國      八十九      年      十      月      十九      日
                                      臺灣基隆地方法院刑事第三庭
                                              法  官  姚  貴  美
右正本證明與原本無異。
對於本件判決如有不服，應於收受送達後十日內，向本院提出上訴書狀，上訴於臺灣
高等法院，並按他造當事人之人數附具繕本。
                                              書記官  明  祖  斌
中    華    民    國      八十九      年      十      月     二十六     日
附錄論罪法條
懲治走私條例第二條第一項：
私運管制物品進口、出口逾公告數額者，處七年以下有期徒刑，得併科新台幣二十萬
元以下罰金。


司法院資訊處製作；財團法人民間司法改革基金會備份。
